臺灣臺中地方法院民事判決
111年度再易字第4號
再審原告    陳文連  
再審被告    楊靜宜  
上列當事人間請求確定界址事件，再審原告對於民國108年8月16
日本院108年度簡上字第149號確定判決提起再審之訴，本院判決
如下：
    主      文
再審之訴駁回。
再審訴訟費用由再審原告負擔。
    事實及理由
一、按再審之訴，應於30日之不變期間內提起。前項期間，自判
    決確定時起算，判決於送達前確定者，自送達時起算；其再
    審之理由發生或知悉在後者，均自知悉時起算。但自判決確
    定後已逾5年者，不得提起，民事訴訟法第500條第1項、第2
    項分別定有明文。查再審原告對於本院108年度簡上字第149
    號判決（下稱原確定判決）提起上訴，業經最高法院於民國
    109年10月30日以109年度台簡上字第50號裁定駁回再審原告
    之上訴而確定，並於109年11月10日送達再審原告，有該案
    送達證書在卷可稽（見最高法院109年度台簡上字第50號卷
    第55頁），是再審原告本應於109年12月10日不變期間屆滿
    前提起再審之訴。惟再審原告主張其於111年2月9日經臺中
    市清水地政事務所（下稱清水地政事務所）更正界樁後，始
    發現有未經斟酌之證物或得使用該證物之再審理由，並於11
    1年3月8日提起本件再審之訴，形式上未逾30日之不變期間
    ，於法尚無不合，合先敘明。
二、再審原告主張：原確定判決所依據之內政部國土測繪中心（
    下稱國土測繪中心）鑑定結果，係依據清水地政事務所辦理
    毗鄰地區地籍圖重測時所測設之圖根點，經檢測無誤，據以
    施測導線測量及布設圖根，經檢核閉合後，以自動繪圖儀展
    繪於鑑測原圖上，再依據清水地政事務所保管之地籍圖、宗
    地資料等，展繪相關土地地籍圖經界線，與前項成果核對檢
    核後，測定於鑑測原圖上，作成比例尺之鑑定圖。惟清水地
    政事務所已於111年2月9日修正該所107年2月5日收件清土測
    字第027800號土地複丈成果圖（107年土地複丈成果圖），
    將編號1號界樁修正為編號1'號界樁。又臺中市○○區○○段000
    000地號土地（下稱1029-5地號土地）南北側界址分屬不同
    套圖系統，且與再審原告所有坐落臺中市○○區○○段000000地
    號土地（下稱系爭土地）為不同套圖系統，但同有圖小地大
    之情形，而因系爭土地與1029-5地號土地均係分割自臺中市
    ○○區○○段0000地號土地，兩者面寬應相同。系爭土地之鄰地
    界址點既經清水地政事務所更正位置，且該更正係基於原有
    地籍圖及宗地資料等進行變更，係依前訴訟程序事實審言詞
    辯論終結前已存在之證物而製成之證物，且變更後之界址點
    與再審原告歷來主張較為相近，形式上觀之，再審原告可獲
    得較為有利之裁判。爰依民事訴訟法第496條第1項第13款，
    提起本件再審之訴。並聲明：（一）原確定判決廢棄。（二
    ）上開廢棄部分，確定再審原告所有系爭土地與再審被告所
    有坐落臺中市○○區○○段000000地號土地（下稱再審被告土地
    ）之界址如國土測繪中心107年7月9日鑑定圖a'-b'連接虛線
    所示。
三、本件未經言詞辯論，再審被告亦未提出書狀為聲明或陳述。
四、按有下列各款情形之一者，得以再審之訴對於確定終局判決
    聲明不服。但當事人已依上訴主張其事由或知其事由而不為
    主張者，不在此限：（十三）當事人發現未經斟酌之證物或
    得使用該證物者。但以如經斟酌可受較有利益之裁判者為限
    ，民事訴訟法第496條第1項第13款定有明文。又所謂當事人
    發現未經斟酌之證物，係指前訴訟程序事實審言詞辯論終結
    前已存在之證物，因當事人不知有此，致未經斟酌，現始知
    之者而言；若在前訴訟程序事實審言詞辯論終結前，尚未存
    在之證物，本無所謂發現，自不得以之為再審理由（最高法
    院111年度台抗字第242號裁定意旨參照）。而當事人以發現
    未經斟酌之證物為由提起再審之訴者，以該證物如經斟酌可
    受較有利益之裁判者為限。若經斟酌，仍不足動搖原確定判
    決之基礎，即不得據為再審理由（最高法院109年度台上字
    第3055號判決意旨參照）。次按再審之訴顯無再審理由者，
    得不經言詞辯論，以判決駁回之，民事訴訟法第502條第2項
    定有明文。所謂顯無再審理由，係指針對再審原告所主張之
    再審事由，無須另經調查辯論，即可判定其不足以動搖原確
    定判決所為判斷結果而言。經查：
（一）清水地政事務所經核對相關圖籍資料及原確定判決，並參
      酌實地擴大檢測結果，於111年2月9日修正107年土地複丈
      成果圖之編號1號界樁為編號1'號界樁等節，有清水地政
      事務所110年11月3日收件清土測字第265200號土地複丈成
      果圖（下稱110年土地複丈成果圖）及清水地政事務所111
      年2月17日清地二字第1110001809號函、111年1月10日102
      9-5地號土地鑑界疑義案套圖會議記錄（下稱系爭會議紀
      錄）附卷可參（見本院卷第31、33、63、65頁）。依系爭
      會議紀錄，清水地政事務所製作110年土地複丈成果圖時
      ，除核對原有之地籍圖、宗地資料及實地擴大檢測結果外
      ，尚參考原確定判決，始認定107年土地複丈成果圖編號1
      號界樁應更正為編號1'號界樁，並非單以清水地政事務所
      原有之地籍圖及宗地資料而製成。足見110年土地複丈成
      果圖係清水地政事務所依其職權於111年2月9日參照土地
      現況及原確定判決等資料所重新認定之結果，顯非原確定
      判決言詞辯論終結前已存在或依已存在之證物而製成之證
      物，本無所謂發現，揆諸前揭說明，自不得以之為再審理
      由。
（二）參以110年土地複丈成果圖係訴外人陳鑫家於110年11月3
      日向清水地政事務所申請1029-5地號土地鑑界複丈之成果
      圖，有清水地政事務所111年2月17日清地二字第11100018
      09號函附卷可參（見本院卷第31、33頁），形式上已與系
      爭土地及再審被告土地無關。又系爭土地及再審被告土地
      均未與1029-5地號土地相鄰，且107年土地複丈成果圖之
      編號1號界樁更正為編號1'號界樁，僅影響標定臺中市沙
      鹿區鹿寮段1029-4、1029-5、1030-4、1030-5地號土地（
      下合稱非本案土地）之地籍線，縱有修正，亦未影響系爭
      土地及再審被告土地之地籍線，此觀110年土地複丈成果
      圖自明（見本院卷第31頁）。又觀諸系爭會議記錄記載：
      1029-5地號土地南北界址分屬不同套圖系統，系爭土地南
      側經界線前經本院判決（即原確定判決）確定（同國土測
      繪中心107年7月9日鑑定圖），與周邊10米計畫道路之圖
      地略符，逕為分割線與都市計畫樁位亦相符，且與1029-5
      地號土地北側界址及臺中市沙鹿區鹿寮段1028-7、1028-5
      、1027-5、1027-3、1028-3、1028-6地號土地之地籍線相
      符，為同一套圖系統。1029-5地號土地南側界址與臺中市
      沙鹿區鹿寮段1030-5、1031-4、1034-1、1032、1035、10
      36-1、1032-1、1032-2地號土地地籍線為同一套圖系統，
      並依此分套結果將107年土地複丈成果圖編號1號界樁更正
      為編號1'號界樁等語（見本院卷第63、65頁），形式上即
      可判斷該次修正之界樁，實與系爭土地所屬之套圖系統無
      涉。另圖根點與界址點不同，圖根點係應用為測量控制點
      種類之一，是依據內政部布設之基本控制點、各縣市布設
      之加密控制點，採用導線測量、衛星定位測量等方式測設
      小範圍之固定參考點。原確定判決並已於判決理由中說明
      國土測繪中心之鑑定結果係採用清水地政事務所辦理毗鄰
      地區地籍圖重測時所測設之圖根點，經檢測無誤後，據以
      施測導線測量及布設圖根導線點，相互檢核閉合，並非單
      純依清水地政事務所製作之土地複丈成果圖上所標示之界
      址或地籍線為鑑定之依據，有原確定判決附卷可憑（見本
      院卷第21至27頁），是110年土地複丈成果圖既僅變更非
      本案土地之界址點，而未變動國土測繪中心鑑定所採用之
      圖根點，且變更範圍與系爭土地分屬不同套圖系統，縱經
      本院斟酌，仍不足動搖原確定判決之基礎，亦無從使再審
      原告受較有利益之裁判。
（三）從而，110年土地複丈成果圖固修正107年土地複丈成果圖
      之編號1號界樁為編號1'號界樁，惟非原確定判決言詞辯
      論終結前已存在之證物。況縱經本院斟酌，仍不足動搖原
      確定判決之基礎，亦無從使再審原告受較有利益之裁判，
      故再審原告提起本件再審之訴，顯未有民事訴訟法第496
      條第1項第13款所定之再審理由。
五、綜上所述，再審原告主張原確定判決有民事訴訟法第496條
    第1項第13款之再審事由，提起本件再審之訴，顯無再審理
    由，爰不經言詞辯論，逕以判決駁回之。
六、訴訟費用負擔之依據：民事訴訟法第78條。
中　　華　　民　　國　　111 　年　　5 　　月　　5 　　日
　　　　　　　　　民事第四庭  審判長法  官　黃渙文
                                    法  官  林金灶
                                    法  官　董庭誌
正本係照原本作成。
如不服本判決，須以適用法規顯有錯誤為理由，並經本院之許可
，始得逕向最高法院提起上訴。如提起上訴，應同時表明上訴理
由，於收受本判決送達後20日內向本院提出上訴書狀（須按他造
當事人之人數附繕本），並委任律師為訴訟代理人（應提出委任
律師或具有律師資格之人之委任狀；上訴人或其法定代理人具有
律師資格者、或與上訴人有民事訴訟法第466 條之1 第2 項所定
關係之人有律師資格者，另應附具律師資格證書及釋明文書）。
中　　華　　民　　國　　111 　年　　5 　　月　　6 　　日
                                    書記官  江慧貞